【裁判字號】    98,聲再,171
【裁判日期】    980730
【裁判案由】    竊盜等
【裁判全文】
臺灣高等法院刑事裁定                 98年度聲再字第171號
    再審聲請人
    即受判決人   甲○○
上列聲請人因竊盜案件，對於本院96年度上訴字第2309號，中華
民國97年10月9日第二審確定判決（原審法院: 臺灣新竹地方法
院94年度訴字第961號、95年度易字第392號，起訴案號：臺灣新
竹地方法院檢察署94年度偵字第3574號、5346號、5567號及95年
度偵字第1964號），聲請再審，本院裁定如下：
    主  文
再審及停止刑罰執行之聲請均駁回。
    理  由
一、聲請意旨略稱：
(一)、本案經發現足認被告應受無罪判決之確實之新証據如下: 新
    竹地方法院所屬民間公證人許錫星認証之「具結書」暨「94
    年6月20日租賃合約書」 (案號098新院民認錫字第00369號)
    各1紙: 依上開聲請人和莊添登94年6月20日所簽訂之「租賃
    合約書」1紙，其上記載: 「茲永豐森事業有限公司委任人
    莊添登先生向冠森工程開發有限公司承租竹東鎮○○○段第
    二河川局所標得廢橋墩拆除作業機具乙批、破碎機乙部
    PC-300價格每日8小時1萬1千元正、挖土機乙部PC-300型凊
    除水泥塊每立30元正、大貨車共3部每車運費450元正、每日
    結清特此証明」。自上開租賃契約之記載，已足以證明聲請
    人確實只是把破碎機及車輛等機具出租給莊添登，作廢橋墩
    拆除作業機具及運送之用，租金每日結清。刑事第一審勘驗
    警方在河川現埸及億瑄砂石場拍攝的錄影光碟，其上也無任
    何被告在場指揮調度等情事，此亦有刑事第一審96年1月26
    日審判筆錄之勘驗結果足稽。自上開「租賃合約書」，及勘
    驗光碟筆錄，已足徵聲請人與莊添登之間純粹只是存在租賃
    的關係，除此之外，聲請人並無與莊添登等人有任何盜採河
    川砂石之犯意聯絡，也無參與任何盜採河川砂石之行為，更
    無在上坪溪燥樹排段336之4號地先河川區域現場從事任何指
    揮調度事宜。被告確無從事或參與任何違法盜取砂石之行為
    ，灼然甚明。
(二)、次查，莊添登於94年9月19日警方製作之調查筆錄供稱: 「
    我是永豐森事業有限公司的下包，我承包永豐森事業有限公
    司得標工程廢棄房屋及橋墩之拆除工程。」、「我有與永豐
    森事業有限公司簽立工作契約，是與永豐森事業有限公司之
    張竹興簽立契約，是於94年6月17日傍晚在苗栗縣頭份鎮頂
    大埔台一線馬路邊晶元電子公司門口，在張竹興之車上簽立
    契約的。」、「工作之內容要負責拆除廢棄橋墩及祭除廢棄
    橋墩廢棄水泥塊和廢鋼材之清運。」、「我是以承租甲○○
    他挖土機二輛 (其中一輛是小松牌300型，另一輛是200型，
    200型的挖土機帶破碎機)每一挖土機每天壹萬貳仟元整含司
    機，承包之工作內容要負責將拆除廢棄橋墩之廢棄水泥塊和
    廢鋼材要清運走，清運拆除廢棄橋墩之廢棄水泥塊每一立方
    米我給他壹佰元整，廢鋼材給古清泉賣。」等語。經核與上
    開租賃合約書記載，聲請人只是把破碎機及車輛等機具出租
    給莊添登，作廢橋墩拆除作業機具及運送之用等事實相吻合
    。
(三)、上開「租賃合約書」証據，乃係存在於事實審法院判決之前
    者，屬確實之新証據，均堪証明聲請人確無參與盜採河川砂
    石之犯罪行為，足認受有罪判決之聲請人應受無罪之判決，
    爰依刑事訴訟法第420條第1項第6款聲請再審云云。
二、按刑事訴訟法第420條第1項第6款所謂「發見確實之新證據
    」，係指該證據於事實審法院判決前已經存在，為法院、當
    事人所不知，不及調查斟酌，至其後始行發見，且就證據本
    身形式上觀察，固不以絕對不須經過調查程序為條件，但必
    須顯然可認為足以動搖原有罪確定判決，而為受判決人無罪
    、免訴、免刑或輕於原判決所認罪名之判決者為限。故受理
    聲請再審之最後事實審法院，應就聲請再審理由之所謂「新
    證據」，是否具備事實審判決前已經存在，為法院、當事人
    所不知，事後方行發見之「嶄新性」及顯然可認足以動搖原
    有罪確定判決，應為無罪、免訴、免刑或輕於原判決罪名之
    「顯然性」二要件，加以審查，為判斷應否准予開始再審之
    準據，最高法院93年度台抗字第98號裁定意旨足資參照。又
    所謂「確實之新證據」，係指其證據之本身在客觀上可認為
    真實，勿須經過調查，即足以動搖原判決，使受刑人得受有
    利之裁判者而言，若在客觀上就其之真實性為如何，尚欠明
    瞭，非經相當之調查，不能辨其真偽，即與確實新證據之「
    確實」含義不符，亦難據為聲請再審之理由，最高法院70
    年度台抗字第161號裁定意旨亦可供參照。
三、經查: 本院96年度上訴字第2309號確定判決認定再審聲請人
    甲○○連續結夥三人以上竊盜，處有期徒刑1年4月，減為有
    期徒刑8月，已依證人乙○○、共同被告何馬意、古育維、
    戊○○、庚○○、莊添登及其餘砂石車司機即被告丙○○、
    己○○、丁○○等於警詢、偵查及原審之證述，及第二河川
    局94年6月26日於新竹縣竹東鎮上坪溪燥樹排段小段林336-4
    地先執行違反水利法現場取締庚○○、丙○○、丁○○、古
    清泉之取締紀錄、現場查獲照片、警方蒐證光碟筆錄、上坪
    溪挖採砂石現場平面圖、碩欣建材有限公司平面圖、河川垃
    圾廢棄土移除工程施工範圍圖、第二河川局90年6月26日於
    上坪溪、後龍海堤之河川巡防日記、被告戊○○指證照片、
    證人乙○○指證之「上坪溪挖採砂石現場平面圖」及經其標
    示照片，第二河川局查扣機具資料卡、新竹縣警察局竹東分
    局搜索扣押筆錄、扣押物品目錄表及估價單，新竹縣警察局
    竹東分局94年6月26日於甲○○身上查扣涉嫌違反水利法、
    竊盜、贓物案清單、與本案相關之單據、6月25日載運總單
    一紙、新昀加油站簽收單、地磅單、車號107－RU號、F3－
    520號、NF－519號、062 -RN號大貨車載運天然級配總數量
    表及第二河川局94年9月16日水二管字第09402007510號函及
    所附「砂石堆測量成果圖表（包含砂石堆置範圍圖、橫斷面
    佈置圖、橫斷面圖）、第二河川局土石方計算表、億瑄砂石
    場現場照片、查扣之三堆天然級配規格成品、億瑄砂石場場
    區內之破碎機具等證據，敘明其依憑之證據及認定之理由。
    對於聲請人辯稱係共同被告莊添登向伊承租挖土機及司機，
    其未在現場云云，已依前揭共同被告等之證述及證據認不足
    採信，而認聲請人與莊添登就盜採砂石有犯意聯絡及行為分
    擔，亦於判決詳予指駁（見原判決第39-41頁）。至聲請人
    所提出之新竹地方法院所屬民間公證人許錫星認証之具結書
    ，僅載明聲請人與莊添登於民國94年6月20日所簽訂之租賃
    合約書，係莊添登於98年4月17日發現並交給聲請人等語，
    惟聲請人所提出經公證人認證之租賃合約書，僅能證明該文
    書形式上之存在，就該租賃合約書所敘述之內容是否真實，
    無從依該認證書為實體上之證明。則租賃合約書內所指關於
    莊添登向聲請人承租挖土機、破碎機、大貨車等機具之過程
    是否真實，與首揭說明所示「發現確實之新証據」必須符於
    確實足以動搖原確定判決之要件並不相符。是此項證據，實
    難認為可影響本件原確定判決所認定之事實。末查，本件原
    確定判決主要認定之事實，係再審聲請人就盜採砂石乙節，
    現場指揮砂石車司機連同砂石載運至億瑄砂石場，與莊添登
    有犯意聯絡及行為分擔等情。而再審聲請人所提出上開租賃
    合約書，充其量僅得證明莊添登有向聲請人承租挖土機、破
    碎機、大貨車等機具，而不足證明聲請人僅係承租機具而未
    參與盜採砂石之情，自不足以動搖原確定判決而為受判決人
    有利之判決。從而，聲請意旨核與刑事訴訟法第420條第1項
    第6款所規定「新證據」之要件不符，自不得據以聲請再審
    ，聲請人執此聲請再審為無理由，應予駁回。
四、據上論斷，應依刑事訴訟法第434條，裁定如主文。
中    華    民    國    98    年    7     月    30    日
                  刑事第二十二庭審判長法  官  何菁莪
                                      法  官  李麗珠
                                      法  官  洪于智
以上正本證明與原本無異。
不得抗告。
                                      書記官  強梅芳
中    華    民    國    98    年    7     月    31    日


司法院資訊處製作；財團法人民間司法改革基金會備份。
